【裁判字號】    94,上訴,2401
【裁判日期】    950330
【裁判案由】    毒品危害防制條例等
【裁判全文】
臺灣高等法院刑事判決                94年度上訴字第2401號
上  訴  人
即  被  告  甲○○
                    現在台灣台北看守所羈押中
選任辯護人  劉  楷  律師
            黃欣欣  律師
上列上訴人因毒品危害防制條例等案件，不服臺灣桃園地方法院
94年度重訴字第24號，中華民國94年6月10日第一審判決（起訴
案號：臺灣桃園地方法院檢察署94年度偵字第1737號），提起上
訴，本院判決如下：
    主  文
原判決撤銷。
甲○○共同運輸第一級毒品，處有期徒刑4年6月。扣案如附表1
所示之物沒收銷燬之；扣案如附表2、附表3所示之物沒收，如全
部或一部不能沒收時，追徵其價額。
    事  實
一、緣乙○○（所涉運輸第一級毒品罪，由臺灣桃園地方法院檢
    察署檢察官偵查中）與在緬甸之真實姓名年籍不詳之成年男
    子一名共同基於運輸第一級毒品海洛因至台灣之犯意聯絡，
    推由乙○○負責在台灣找人（俗稱交通工具）前往緬甸將第
    一級毒品海洛因運輸回台，渠等2人謀議既定後，於民國94
    年1月初某日，乙○○以其所有之門號0000000000號行動電
    話（序號為000000000000000號）傳簡訊至前於「豪門世家
    理容名店」同事甲○○（為瘖啞人士）所有之門號00000000
    00、0000000000號ＮＯＫＩＡ行動電話，約至台北市○○街
    不詳咖啡廳見面，甲○○依約前往後，乙○○表示可免費招
    待甲○○至緬甸參觀佛寺、旅遊（含機票、食宿、旅遊費用
    ，價值約新臺幣（下同）17000元），惟需運輸第一級毒品
    海洛因返台，甲○○雖明知海洛因屬毒品危害防制條例第2
    條第2項第1款所定之第一級毒品，亦為行政院公告之甲項管
    制進出口物品，依法不得運輸、持有及私運進口，然為貪圖
    能免費至緬甸參觀佛寺、旅遊而應允之，隨後渠等二人即以
    前揭行動電話互傳簡訊聯絡運輸毒品事宜，甲○○並與乙○
    ○、真實姓名年籍不詳之成年男子，共同基於私運管制進口
    之第一級毒品海洛因入境台灣之犯意聯絡，於94年1月8日，
    乙○○、甲○○共同搭乘華信航空公司ＡＥ837號班機飛抵
    緬甸仰光市，而於94年1月10日，甲○○與乙○○同至仰光
    市某鞋店，由甲○○選購比其適合尺寸大2.5公分之ＮＩＫ
    Ｅ牌球鞋一雙後，再由乙○○付費，旋渠等2人返回仰光市
    某不詳飯店，由乙○○、真實姓名年籍不詳成年男子交付4
    塊第一級毒品海洛因（每塊均裝入塑膠袋後再以黃色膠袋包
    裹，合計淨重699.23公克，空包裝重81.83公克，純度80.69
    %，純質淨重564.21公克）予甲○○置入於已將氣墊取下之
    前揭球鞋內，每隻球鞋子鞋墊下各藏放2塊前揭包裝之第一
    級毒品海洛因，期間乙○○並交付緬甸幣500元零用金予甲
    ○○，嗣於94年1月12日，甲○○、乙○○自緬甸仰光市搭
    乘華信航空ＡＥ838班機返抵桃園中正國際機場，由第一航
    廈綠線6號檢查檯通關之際，因其為年輕女子單獨至緬甸旅
    遊、且行李不多之情形下，財政部台北關稅局員工吳祥隆覺
    得可疑遂予詳查行李，並請甲○○脫下鞋子檢查，於甲○○
    一脫下鞋子後，吳祥隆立即發現鞋內藏有前揭第一級毒品海
    洛因，而悉上情，並扣得前揭第一級毒品海洛因4塊、乙○
    ○、另一真實名年籍不詳成年男子所有供運輸毒品所用之包
    裹第一級毒品海洛因之塑膠袋4個、黃色膠袋4捲（該二者之
    包裝總重為81.83公克）、甲○○所有供運輸毒品所用之Ｎ
    ＩＫＥ牌球鞋1雙及運輸毒品所得緬甸幣500元。
二、案經法務部調查局桃園縣調查站報請臺灣桃園地方法院檢察
    署檢察官偵查起訴。
    理  由
一、訊據上訴人即被告甲○○（下稱被告）就其曾接受乙○○免
    費招待伊至緬甸旅遊、參觀佛寺，於緬甸期間並給伊500元
    緬甸幣供作零用金，伊入境臺灣通關時自其所穿之球鞋內有
    起獲第一級毒品海洛因4塊之事實固均不諱言，然矢口否認
    有運輸第一級毒品之犯行，辯稱：伊是被人陷害的，伊事先
    並不知情，該球鞋是乙○○買送伊的，伊就直接穿了，不知
    道裡面有什麼東西，伊不知道球鞋內藏有毒品云云，然查：
（一）被告於前揭時、地被查獲時，自其穿著之ＮＩＫＥ球鞋每
      隻鞋墊內，搜索扣得均以塑膠袋、黃色膠袋包裹之第一級
      毒品海洛因各2塊，有財政部台北關稅局94年1月12日北稽
      檢移字第0940100025號函及該函所附台北關稅局扣押貨物
      、運輸工具收據及搜索筆錄1紙及財政部台北關稅局詢問
      筆錄1份附卷可稽。又查扣案物品經送法務部調查局鑑定
      結果確為第一級毒品海洛因，合計淨重699.23公克，空包
      裝重81.83公克，純度80.69%，純質淨重564.21公克，此
      有該局94年2月4日調科壹字第080008866號鑑定通知書1份
      附卷可參，此外並有球鞋1雙扣案足資佐證；足認被告確
      於前開時、地自緬甸挾帶上開第一級毒品海洛因入境臺灣
      ，於入境通關檢查時被查獲，要無疑義。
（二）又被告於調查局詢問時供陳：「我是於94年1月8日與之前
      共同從事美容業的朋友乙○○2人一起到緬甸仰光旅遊，
      抵達後第3天（94年1月10日）因為我原來所穿的鞋子損壞
      無法再穿，所以在仰光逛街時臨時買了1雙ＮＩＫＥ球鞋
      ... 」、「我是與同行的朋友乙○○一同逛街時，由我自
      己選定該雙球鞋，乙○○表示要送我該雙球鞋，且自行去
      付款... 」等語，並於偵查中供陳：「（問：球鞋在何處
      拿到？）一個林小姐（指乙○○）買給我的，是在緬甸買
      給我。」、「（問：選鞋子時有無一同前去？）有。」「
      （問：球鞋是店員交給你還是林小姐交給你？）是林小姐
      交給我，我自己去選鞋子，林小姐去付錢，之後我就穿著
      出來。」、「（問：為何你的鞋子林小姐要幫你付錢？）
      因為我聽障，沒辦法說話，林小姐幫我去講，然後就說要
      送給我。」等語，復於檢察官向原審法院聲請羈押，被告
      於原審法院訊問時供陳：「（問：被告回台所穿之球鞋是
      否為被告所有？）是，那雙球鞋是在緬甸時因為鞋子壞掉
      ，被告與乙○○一起去買的。」、「（問：鞋子是否當場
      買當場穿？）是當場穿，因為之前被告的鞋子壞掉。」等
      語明確（詳偵查卷第5、19、20頁筆錄、原審94年度聲羈
      字第25號卷第6、7頁）；在在足徵扣案之球鞋確係被告與
      乙○○共同至緬甸仰光市某鞋店，而由被告選購之者，殆
      無疑義。
（三）按扣案第一級毒品海洛因每塊高3公分，寬7.5公分，長10
      .5 公分，而扣案球鞋為ＮＩＫＥ牌，鞋墊標示ＲＥＥＢ
      ＯＸ等字樣，鞋墊沒有黏貼撕開的痕跡，球鞋之氣墊孔有
      破洞且無氣墊等情，業據臺灣桃園地方法院檢察署檢察官
      勘驗屬實，並有扣案球鞋照片6張、勘驗筆錄附卷足憑（
      偵查卷第25、26頁）。又原審命被告穿上扣案球鞋後，扣
      案球鞋較被告的腳大2.5公分（詳原審法院94年5月27日審
      判筆錄第17頁）；證人即本案查獲人員吳祥隆於原審審理
      時證稱：「... 被告所穿的鞋子比較厚，有點奇怪，...
      請他脫鞋子準備檢查鞋子，鞋子脫下來後，發現鞋子各有
      2 塊疑似海洛因的東西，... （問：鞋子你們脫下後，如
      何檢查？）脫下後就看到了，因為被告的鞋子很容易就看
      到海洛因... 」、「被告脫下鞋子後，裡面的鞋墊比較厚
      ，沒有黏住鞋底，我一翻開鞋墊就看得到毒品。」、「（
      問：鞋子是ＮＩＫＥ，但是鞋墊是ＲＥＥＢＯＫ，鞋墊並
      沒有黏住鞋底，是否如此？）是。」等語在卷（見原審卷
      第70至74頁）；承前述，本件扣案之球鞋既係被告自己所
      選購，且其選購之球鞋較被告之腳尺寸大2.5公分，衡諸
      日常生活經驗，果非另有其他目的，被告豈有選購明顯不
      合其腳尺寸之球鞋之理？再退步言，扣案球鞋為ＮＩＫＥ
      牌，而鞋墊卻標示ＲＥＥＢＯＫ等字樣，且氣墊有破孔，
      業如前述，被告雖係瘖啞之人，然並非毫無辨別事理之能
      力，此等情狀應已足令其生有可疑，其竟仍予穿用，足見
      被告對該扣案之球鞋係欲供做他用亦應有所認識；足證被
      告穿著本件扣案之球鞋其目的係欲以之藏放毒品應可認定
      。況證人吳隆祥亦證述伊一翻開鞋墊即可看到毒品等語明
      確，而被告供承扣案球鞋係在94年1月10日購買的等語，
      則被告自購買之日起至被查獲止，其間穿、脫鞋之際，焉
      有不知鞋內另有他物之理？再者，扣案毒品合計淨重
      699.23公克，參依卷附之93年下半年國內主要毒品買賣平
      均價格表（附原審卷第49頁），足見扣案第一級毒品市場
      大盤價格約為2,517,228元，小盤價格約為5,915,486元，
      足見扣案毒品價值不菲，苟非被告與乙○○、真實名年籍
      不詳成年男子間事先達成某種協議，乙○○、真實姓名年
      籍不詳男子斷無免費招待被告赴緬甸旅遊、並給予零用金
      、復交付價昂之第一級毒品海洛因予被告運輸入境，益證
      被告前述否認知情之所辯，顯無可採。
（四）按毒品之運輸或持有，應以途程遠近及數量之多寡，並依
      實際情形參酌被告犯意認定。本件被告係自緬甸搭機，私
      運管制進口之第一級毒品返國，其跨國攜帶，由國外輸入
      國內路程遙遠，且所攜帶數量總淨重達699.23公克，數量
      甚夥，明顯異於個人需要量隨身攜帶毒品之情形，其運輸
      毒品之犯意甚明。
    綜上所述，本件事證明確，被告犯行堪予認定，依法應論科
    。
三、按海洛因係毒品危害防制條例第2條第2項第1款規定之第一
    級毒品，且係行政院依懲治走私條例第2條第4項公告之「管
    制物品項目及其數額」甲項第四款所列之管制進出口物品。
    核被告所為，係犯毒品危害防制條例第4條第1項之運輸第一
    級毒品罪及懲治走私條例第2條第1項之私運管制物品進口罪
    。被告持有第一級毒品海洛因之低度行為，為運輸之高度行
    為所吸收，不另論罪。被告與乙○○、真實姓名年籍不詳之
    成年男子間，有犯意之聯絡及行為之分擔，均為共同正犯。
    被告一行為同時觸犯前述二罪名，為想像競合犯，應從一重
    之運輸第一級毒品罪處斷，公訴人認前揭二罪之關係為法條
    競合，尚有未洽。又被告係先天瘖啞之人，此亦有被告所提
    之殘障手冊影本一紙附卷可考，並經本院委請手語通譯為其
    翻譯，並記明在卷，應依刑法第20條之規定減輕其刑。另被
    告因係身障人士，其謀生已屬不易，其本件因他人誘之以小
    惠而允為之運輸毒品，而令陷囹圄，其情顯堪憫恕，爰依刑
    法第59條酌減其刑，並遞減之。
四、原判決以被告事證明確，而予論科，固非無見。惟查被告因
    係身障人士，其謀生已屬不易，其本件因他人誘之以小惠而
    允為之運輸毒品，而令陷囹圄，其情顯堪憫恕，原判決未援
    引刑法第59條酌減其刑，並遞減之，尚有未洽。被告上訴意
    旨否認犯罪，雖無可採；惟原判決既有前述可議，即屬無可
    維持，應由本院將原判決撤銷。爰審酌被告為貪圖小利而犯
    罪之犯罪動機，其本身為瘖啞之人，其智識程度，惟犯後供
    出共犯乙○○，以利檢、調、警追緝，防止對社會造成更大
    損害，運輸毒品數量眾多幸未流入市面，及否認犯罪等一切
    情狀，量處如主文第2項所示之刑。
五、扣案之第一級毒品海洛因4塊（合計淨重699.23公克，純度
    百分之80.69%，純質淨重564.21公克），應依毒品危害防制
    條例第18條第1項前段規定，諭知沒收銷燬之。扣案共犯乙
    ○○、真實姓名年籍不詳成年男子所有供本件運輸毒品所用
    之包裹第一級毒品海洛因之塑膠袋4個、黃色膠袋4捲（該二
    者之包裝總重為81.83公克），均係用以防止毒品外逸、裸
    露、潮濕，便於運輸，及被告所有之ＮＩＫＥ牌球鞋一雙，
    係供本件犯罪所用之物，扣案之緬甸幣500元為被告此次運
    輸毒品之報酬，為被告犯罪所得之財物，均應依毒品危害防
    制條例第19條第1項宣告沒收。共犯乙○○所有供犯罪所用
    之行動電話一具（手機序號為000000000000000號）、被告
    持以供聯絡運輸毒品所用之ＮＯＫＩＡ牌行動電話1具，為
    被告所有，業據被告供明在卷，雖均未扣案，仍應依毒品危
    害防制條例第19條第1項規定，諭知沒收之，如全部或一部
    不能沒收時，以其財產抵償之。至被告、共犯乙○○所使用
    之ＳＩＭ卡，為客戶與電訊公司約定為電訊公司所有，爰不
    為沒收之諭知。另未扣案之華信航空公司班機ＡＥ837班機
    飛往緬甸仰光市及華信航空ＡＥ838號飛往臺灣之機票各1紙
    ，因已經使用而失其價值，且機票本身非屬運輸毒品犯罪所
    用之物，爰不併予沒收之諭知；另被告供稱因本件犯罪共犯
    乙○○替其於緬甸支付之食宿連同機票費用計17000元，因
    「毒品危害防制條例第19條第1項係規定沒收因犯罪（製造
    、販賣或運輸毒品）所得之財物，並不及於因犯罪所得之利
    益。」（最高法院89年度台上字第1244號判決參照），前開
    共犯乙○○提供予被告之食宿利益，亦不併予宣告沒收，附
    予敘明。
據上論斷，應依刑事訴訟法第369條第1項前段、第364條、第299
條第1項前段，毒品危害防制條例第4條第1項、第18條第1項前段
、第19條第1項，懲治走私條例第2條第1項、第11條，刑法第11
條前段、第28條、第55條、第20條、第59條，判決如主文。
本案經檢察官李良忠到庭執行職務。
中    華    民    國    95    年    3     月    30    日
                  刑事第三庭審判長法  官  許國宏
                                  法  官  楊貴志
                                  法  官  林銓正
以上正本證明與原本無異。
如不服本判決，應於收受送達後10日內向本院提出上訴書狀，其
未敘述上訴之理由者並得於提起上訴後10日內向本院補提理由書
（均須按他造當事人之人數附繕本）。
                                  書記官  陳玲憶
中    華    民    國    95    年    3     月    31    日
附表1：
第一級毒品海洛因4塊（合計淨重699.23公克，純度80.69%，純
質淨重564.21公克）。
附表2：
包裹第一級毒品海洛因之塑膠袋4個、黃色膠袋4捲（該二者之包
裝總重為81.83公克）、ＮＩＫＥ牌球鞋1雙、緬甸幣500元。
附表3：
ＮＯＫＩＡ牌行動電話1具、行動電話1具（序號為000000000000
000號）。
附錄：本案論罪科刑法條全文
毒品危害防制條例第4條第1項
製造、運輸、販賣第一級毒品者，處死刑或無期徒刑；處無期徒
刑者，得併科新臺幣 1 千萬元以下罰金。


司法院資訊處製作；財團法人民間司法改革基金會備份。
